【裁判字號】    97,交聲更,2
【裁判日期】    970902
【裁判案由】    違反道路交通管理處罰條例聲明異議
【裁判全文】
臺灣雲林地方法院交通事件裁定         97年度交聲更字第2號
移送機關即
原處分機關  交通部公路總局嘉義區監理所雲林監理站
受處分人即
異  議  人  乙○○
上列受處分人因違反道路交通管理處罰條例案件，對於交通部公
路總局嘉義區監理所雲林監理站民國96年9 月17日所為之裁決處
分（原處分案號：雲監裁字第裁72-AEV021423、72-AEV021424號
）聲明異議，經本院於97年3 月7 日以96年度交聲第184 號裁定
異議駁回後，異議人不服提起抗告，經臺灣高等法院臺南分院於
97年4 月16日以97年度交抗字第91號裁定撤銷發回，本院裁定如
下：
    主  文
原處分撤銷。
乙○○不罰。
    理  由
一、原處分意旨略以：受處分人即異議人乙○○於民國96年2 月
    24日下午1 時45分許，駕駛車牌號碼2N-4407 號自用小客車
    ，在臺北市○○○路32號前，因起駛前未讓行進中之車輛先
    行而肇事，且在劃有禁止停車標誌路段停車，經臺北市政府
    警察局大同分局交通分隊警員開單舉發。嗣原處分機關即交
    通部公路總局嘉義區監理所雲林監理站經查證結果，亦認前
    述違規屬實，乃依道路交通管理處罰條例第45條第10款、第
    56條第1 項第4 款之規定，分別裁處異議人罰鍰新臺幣（下
    同）1,800 元、1,200 元，並依同條例第63條之規定，記違
    規點數1 點。
二、聲明異議意旨略以：異議人停車時間為96年2 月24日（農曆
    元月7 日）新年連續假日期間，臺北市所有紅、黃線均開放
    停車，且異議人由路邊開出時，已完全確定後面沒有車才慢
    慢開出，車開至外車道並已直行，才被對方擦撞，而對方在
    內車道行駛，為何跑到外車道與我車相撞，過失完全在對方
    ，故異議人不服原裁處，乃提起本件異議。
三、經查：
    (一)異議人乙○○固不否認於96年2 月24日下午1 時45分許，
      車號2N-4407 號自用小客車原本停放於臺北市○○○路32
      號前，於異議人將車輛駛出時，該車輛之左前車角保險桿
      與甲○○所駕駛之車號663-ND號營業小客車右後側車身發
      生擦撞等事實，核與證人甲○○於警詢及本院調查時所述
      相符，並有臺北市政府警察局北市警交字第AEV021423 號
      、AEV021424 號舉發違反道路交通管理事件通知單各1 紙
      、臺北市政府警察局大同分局96年4 月18日北市警同分交
      字第09630999000 號書函、交通事故報告表、A3類道路交
      通事故調查報告表、道路交通事故補充資料表、現場圖、
      車號663-ND號營業小客車車身受損照片1 張、現場照片9
      張（本院交聲卷第13頁、第16頁至第21頁、第43頁至第47
      頁）在卷可稽，上開事實應堪認定。
    (二)異議人於交通事故發生後接受警員詢問時稱：我96年2 月
      於24日下午1 時30分左右，車輛停於西寧北路32號前，本
      來要去長安西路吃東西，沒想到還沒有營業，我又回到我
      停車的位置，我當時起步之時，有注意到我車之左前後視
      鏡，當時後方都沒有車輛行駛而來，起步約1 公尺左右，
      突然有1 輛計程車就是663-ND號沿同方向同車道行駛，其
      速度非常的快，其右後側車身擦撞至我車之左前車角保險
      桿而肇事，…發現危害狀況時距離對方多遠不知道，當時
      我剛起步等語（本院交聲卷第22頁）；甲○○於警詢時指
      稱：我車沿西寧北路北往南內側車道行駛，當時我車直行
      ，約我右前方2 公尺左右，有1 輛自小客車2N-4407 號從
      路邊起步，我車還是直行，我車右後側車身傳來擦撞聲，
      我下車查看，該自小客車之左前車角保險桿碰撞至我之右
      後側車身而肇事（本院交聲卷第23頁）；於本院調查時證
      稱：96年2 月24日下午1 時45分許，我在臺北市○○○路
      32號前與異議人所駕駛之車輛發生碰撞，我是在內側車道
      直行，異議人剛出來就撞到我的右後門（本院交聲更卷第
      22頁至第24頁），而依卷附現場圖及現場照片可知，肇事
      地點之西寧北路32號前路邊即被告停車處，該區域路邊至
      中間車道線即外側車道寬6.5 公尺，而內側車道寬為3.2
      公尺，兩造所駕駛之車輛均係小型汽車，該區域路旁亦有
      其他車輛停放。異議人與證人甲○○均一致稱車禍係發生
      於異議人車輛剛起步時，而因上開路段外側車道寬達6.5
      公尺，且依一般人之駕駛習慣，於車輛自路邊起步行駛時
      ，通常於車頭向左避開正前方停放之車輛後，即予打直前
      行，故異議人行車起步打直前行時，依其車輛寬度，應仍
      保持在外線車道之範圍內，足認本件異議人所駕駛之車輛
      應係在外側車道與甲○○所駕駛之車輛發生擦撞，證人甲
      ○○所稱其係於內側車道直行與異議人發生擦撞云云，不
      足採信。又若異議人於車輛向左起步時，未注意讓行進中
      之車輛先行，即強行駛入外側車道，則勢將發生甲○○所
      駕駛之車輛車頭撞擊異議人車輛之左前車頭或車身，不可
      能為甲○○車輛之右側後車身與異議人車輛之左前車角保
      險桿發生擦撞，是異議人所辯：於起步時有注意後方來車
      等語應屬可採，異議人應無原處分意旨所稱「起駛前不讓
      行進中之車輛優先通行」之違規情事，堪予認定。至此次
      車禍經臺北市車輛行車事故鑑定委員會鑑定結果，認異議
      人駕駛車號2N-4407 號自用小客車起駛前未讓行進中車輛
      先行為肇事原因（見本院交聲卷第8 頁鑑定意見），此部
      分鑑定意見為本院所不採，併此敘明。
    (三)又96年2 月24日為星期六且為春節年假期間，非上課期間
      ，若小客車停放位置為臺北市○○○路32號前之家長接送
      區，該時間可臨時停車，有臺北市政府警察局97年5 月9
      日北市警交字第09741782300 號書函、臺北市交通管制工
      程處97年5 月21日北市交工設字第09732061300 號函文各
      1 紙在卷可稽（本院交聲更卷第11、12頁），顯見於96年
      2 月24日，臺北市○○○路32號前，係屬於可路邊停車之
      路段，異議人於上開時、地停放車輛，並不構成在設有禁
      止停車標誌之處所停車之違規行為。
四、綜上所述，本件無法認定異議人有於起駛前不讓行進中之車
    輛優先通行及在設有禁止停車標誌之處所停車之違規行為，
    則原處分機關依道路交通管理處罰條例第45條第10款、第56
    條第1 項第4 款、第63條之規定，對異議人為前述裁罰，即
    有未合，應由本院將原處分撤銷，並另為異議人不罰之諭知
    ，以資適法。
五、據上論斷，應依道路交通案件處理辦法第20條前段，裁定如
    主文。
中    華    民    國    97    年    9     月    2     日
                  交通法庭    法  官  王  素  珍
以上正本證明與原本無異。
如不服本裁定，應於裁定送達後5 日內向本院提出抗告狀（須附
繕本）。
                              書記官  吳  伊  婷
中    華    民    國    97    年    9     月    3     日


司法院資訊處製作；財團法人民間司法改革基金會備份。
